【裁判字號】    90,交訴,261
【裁判日期】    901109
【裁判案由】    公共危險等
【裁判全文】
臺灣臺南地方法院刑事判決                          九十年度交訴字第二六一號
    公  訴  人  臺灣臺南地方法院檢察署檢察官
    被      告  丙○○
                乙○○
右列被告因公共危險等案件，經檢察官提起公訴（九十年度偵字第六０九六號），本
院判決如左：
    主  文
丙○○服用酒類，不能安全駕駛動力交通工具而駕駛，處拘役伍拾伍日，如易科罰金
，以參佰元折算壹日。
乙○○被訴駕車肇事逃逸部分無罪；被訴業務過失傷害部分公訴不受理。
    事  實
一、丙○○於民國九十年五月二十五日下午一時許，在台南縣永康市○○○路路邊攤
    ，飲用啤酒後，業已達於不能安全駕駛動力交通工具之程度，竟仍駕駛車牌號碼
    ＶＩＡ－四０三號之輕型機車，後載其妻魏張素金，在永康市區行駛。而於同日
    下午一時二十五分許，其正沿該市○○○路，由東往西方向行駛，途經該路九四
    八號前時，因飲酒後，駕車操控能力變差，注意力、反應力亦不如常，而與同向
    行駛，由疏未注意車前狀況之乙○○所駕駛之車牌號碼Ｎ四—三四六七號自用小
    貨車（起訴書誤載為小客車）發生輕微擦撞，丙○○、魏張素金隨即人、車倒地
    ，丙○○因之並受有雙腳擦傷之傷害，魏張素金則受有右脛骨前血腫瘀血等傷害
    （乙○○之業務過失傷害部分，未據丙○○告訴，且經魏張素金具狀撤回告訴）
    。乙○○因不知與丙○○所騎之機車發生擦撞，乃繼續行駛而離開現場，嗣經路
    過之小客車駕駛人搭載丙○○自後追至，並告知發生車禍之情形，乙○○則自行
    與丙○○返回現場處理（乙○○被訴駕車肇事逃逸部分另為無罪之諭知）；丙○
    ○則經據報前往處理之警員，測得其吐氣酒精濃度高達每公升一‧０一毫克，而
    當場查獲上情。
二、案經台南縣警察局永康分局報告臺灣臺南地方法院檢察署檢察官偵查起訴。
    理  由
一、被告丙○○部分：
    （一）右述犯罪事實，業據被告丙○○於警訊時及偵審中坦白承認，核與另一被
          告即駕駛小貨車與其所騎機車發生擦撞之乙○○，於警訊時及偵審中所證
          稱之情節相符，且有台南縣警察局道路交通事故調查報告表、吐氣酒精濃
          度測試表、刑法第一百八十五條之三案件測試觀察紀錄表各一份附卷可參
          。
    （二）次按，刑法第一百八十五條之三所稱服用酒類或其他相類之物，不能安全
          駕駛動力交通工具之公共危險條款，係屬抽象危險犯之規定，此種抽象危
          險係伴隨飲酒過量之行為而當然成立。換言之，只需客觀上有此種行為出
          現，危險即視為存在，其是否果真肇事，均不影響公共危險罪責之成立；
          若其果真肇駕車肇禍，其不能安全駕駛動力交通工具之情形，則更不待言
          。另參考德、美等國之認定標準，對於酒精濃度呼氣已達每公升零點五五
          毫克，或血液濃度達百分之零點一一以上，肇事率為一般正常人之十倍，
          均認為已達「不能安全駕駛」之程度（此有法務部八十八年五月十八日法
          八八檢字第一六六九號函可資參照）。本件被告丙○○對於其在前述時、
          地，酒後駕車一事不僅坦認無誤，且其肇事後吐氣之酒精濃度，經測試結
          果竟仍高達每公升一‧０一毫克，亦有上述吐氣酒精濃度測試表一紙在卷
          可按，參照前開說明，被告丙○○飲酒後顯已達於不能安全駕駛動力交通
          工具之程度。況被告丙○○嗣後更因不能安全駕駛之行為，而與另一被告
          乙○○所駕駛之小貨車發生擦撞以致肇事，此益證被告丙○○飲酒後駕駛
          機車時，確已處於不能安全駕駛之狀態。
    （三）至起訴書意旨雖以被告丙○○駕車肇事後，先後兩次吐氣酒精濃度測試中
          之第一次測試結果，係每公升一‧二七毫克，而認被告丙○○酒後駕車肇
          事，經據報前往處理之警員當場測得之吐氣酒精濃度為每公升一‧二七毫
          克。然因被告丙○○肇事後，處理警員曾於三分鐘內，先後為其進行兩次
          吐氣酒精濃度測試，其中第一次為每公升一‧二七毫克，第二次為每公升
          一‧０一毫克等情，則有吐氣酒精濃度測試表二紙存卷可考，且因查無其
          他積極證據，足認被告丙○○駕車肇事後之吐氣酒精濃度，實際上係屬較
          高之每公升一‧二七毫克，則以被告最有利之事實加以認定，被告丙○○
          駕車肇事後，經警測得之吐氣酒精濃度，應係每公升一‧０一毫克為當，
          附此敘明。
    （四）綜上所述，本件被告丙○○部分之事證已甚明確，被告丙○○酒後駕車之
          公共危險犯行，堪以認定。
    （五）核被告丙○○所為，係犯刑法第一百八十五條之三之重大違背安全駕駛罪
          。本院審酌被告丙○○犯罪之動機、目的，其生活狀況、品行、智識程度
          ，本件犯罪所生之危險、損害，及其酒後駕車經警當場測得之吐氣酒精濃
          度，猶高達每公升一‧０一毫克，顯見惡性非輕，然其犯罪後，業已坦承
          不諱，犯後態度尚稱良好等一切情狀，量處如主文所示之刑，並諭知易科
          罰金之折算標準。
二、被告乙○○部分：
    （一）無罪部分：
          １公訴意旨略以：被告乙○○係首戰股份有限公司業務兼送貨員，係從事
            駕駛業務之人，其於九十年五月二十五日下午一時二十五分許，駕駛車
            牌號碼Ｎ４─三四六七號自用小貨車，沿台南縣永康市○○○路，由東
            往西方向行駛，途經該路九四八號前時，因疏未注意車前狀況，而不慎
            擦撞被害人即被告丙○○所駕駛，後載其妻魏張素金，同向在前行駛之
            車牌號碼ＶＩＡ－四０三號輕型機車，致魏張素金受有右脛骨前血腫瘀
            血、右足背瘀血等傷害。然乙○○駕車肇事致被害人魏張素金受傷後，
            並未下車察看而逕自逃離現場，後經路過之駕駛人駕車搭載被告丙○○
            自後追趕，並攔下乙○○，乙○○始返回現場，因認被告乙○○涉有刑
            法第一百八十五條之四駕車肇事逃逸之公共危險罪嫌。
          ２按犯罪事實應依證據認定之，無證據不得推定其犯罪事實；又不能證明
            被告犯罪者，應諭知無罪之判決，刑事訴訟法第一百五十四條、第三百
            零一條第一項分別定有明文。其次，認定不利於被告之事實，須依積極
            證據，苟積極證據不足為不利於被告事實之認定時，即應為有利於被告
            之認定，更不必有何有利之證據；另事實之認定，應憑證據，如未能發
            現相當證據，或證據不足以證明，自不能以推測或擬制之方法，為裁判
            基礎，最高法院三十年上字第八一六號及四十年臺上字第八六號亦分別
            著有判例可資參照。再者，刑法第一百八十五條之四之駕駛動力交通工
            具肇事逃逸罪，須行為人對於駕車肇事，致人死傷之事實具有認識，而
            有意逃逸者，始能成罪，假若行為人對於駕車肇事，致人死傷之事實並
            不知悉，嗣後雖駕車離去，惟因其並無肇事逃逸之故意，從而亦難以該
            罪相繩。
          ３本件公訴人認被告乙○○涉有刑法第一百八十五條之四駕車肇事逃逸之
            公共危險罪嫌，係以被害人丙○○、魏張素金於警訊時及偵查中之指述
            ，並參酌被告乙○○駕車肇事後，逕行離開現場等情資為佐證。惟被告
            乙○○於本院審理時，則堅詞否認涉有前開肇事逃逸之犯行，辯稱：其
            不知為何會與被害人丙○○所騎之機車發生擦撞，且其在車內並未感覺
            擦撞到任何東西，案發時並不知肇事並致被害人魏張素金受傷之情形，
            所以才離開現場等語。
          ４經查：
            被告乙○○雖不否認有於前述時、地，駕車不慎擦撞被害人丙○○所
              騎，後載其妻魏張素金之機車等事實，而被害人魏張素金，因此次車
              禍而受有前述之傷氦，亦有三友醫院九十年五月二十五日診斷證明書
              一紙在卷可參。然而，證人即當日據報前往現場處理之台南縣警察局
              永康分局警員甲○○，則於本院審理時到庭具結證稱：「當天是我到
              現場時，在場有魏（指被告丙○○）及妻子在場，據魏告訴我說是一
              小貨車擦撞到他，是一路過計程車去追，後來小貨車有追回來，我當
              時有對貨車前後左右查看過，但其並無發現特別的擦撞痕跡，輪胎照
              相是應魏先生要求照的，因魏先生說可能被輪胎擦撞，但我在右前輪
              查看，並未發現任何痕跡，因此應魏先生的要求去拍照，而機車方面
              我也檢查過，只有刮地的痕跡，並沒有新的撞擊或擦撞的痕跡，當場
              並沒有人看到。……我有查看過，貨車頭並無擦撞痕跡，筆錄上沒有
              註記，但事實上我查看並無任何擦撞或撞擊痕跡……」等語（本院九
              十年十月二十六日訊問筆錄參照），顯見被告乙○○所駕駛之小客車
              車身及輪胎四周，並無任何顯著的擦撞痕跡。
            其次，被害人即被告丙○○亦於本院審理時自稱：其所騎之機車係遭
              被告乙○○所駕駛小貨車之車後方擦撞，且被告乙○○發生擦撞後，
              也是依正常速度往前行駛，並沒有特殊的駕駛行為發生等情（參見本
              院九十年十月五日、十月二十六日訊問筆錄），據此判斷，被告顏憲
              權所駕駛之小貨車，縱然有與被害人丙○○所騎之機車發生擦撞，則
              其擦撞之情形，應係極其輕微，且係位於被告乙○○所駕駛小貨車車
              後部分，以致被告乙○○在正常行駛之狀況下無從察覺，而被害人魏
              金龍之機車之所以因之滑行倒地，則可能係被害人丙○○酒後駕車操
              控能力不佳，造成其僅受到極輕微之擦撞，即無法穩定行駛而打滑倒
              地。是被告乙○○前述所辯：其並不知與被害人丙○○所騎之機車發
              生擦撞等語，應堪採信。
            綜上所述，本件被告乙○○駕車與被害人丙○○之機車發生擦撞之情
              形既屬輕微，是被告乙○○於案發當時，並不知擦撞被害人所騎機車
              等情，應可認定，而被告乙○○於案發當時，既不知其駕車曾擦撞到
              被害人之機車，則其對於當時有駕車肇事，致人受傷之事實，更係無
              從知悉，據此並參照前述說明，其嗣後雖逕行駕車離去，惟因其並無
              肇事逃逸之故意，故其所為仍與刑法第一百八十五條之四之肇事逃逸
罪責有間。此外，復查無其他積極證據，足認被告乙○○涉有公訴人
              所指之犯行，是不能證明被告乙○○犯罪，揆諸上開說明，此部分應
              依法為被告乙○○無罪判決之諭知。
    （二）公訴不受理部分：
          １公訴意旨另略稱：被告乙○○係首戰股份有限公司業務兼送貨員，係從
            事駕駛業務之人，其於九十年五月二十五日下午，駕駛車牌號碼Ｎ４─
            三四六七號自用小客車，沿台南縣永康市○○○路，由東往西方向行駛
            ，途經該路九四八號前時，應注意且能注意而疏未注意車前狀況，以致
            不慎擦撞被害人即被告丙○○所駕駛，後載其妻即告訴人魏張素金，同
            向在前行駛之車牌號碼ＶＩＡ－四０三號輕型機車，致告訴人魏張素金
            受有右脛骨前血腫瘀血、右足背瘀血等傷害，因認被告乙○○另涉有刑
            法第二百八十四條第二項前段之業務過失傷害罪嫌。
          ２按告訴乃論之罪，告訴人於第一審辯論終結前得撤回其告訴，又告訴經
            撤回者，應諭知不受理之判決，刑事訴訟法第二百三十八條第一項、第
            三百零三條第三款分別定有明文。
          ３本件告訴人魏張素金告訴被告乙○○過失傷害案件，起訴書認被告係觸
            犯刑法第二百八十四條第二項前段之業務過失傷害罪嫌，依照同法第二
            百八十七條前段之規定，須告訴乃論。現據告訴人具狀撤回其告訴，參
            照前述說明，此部分爰不經言詞辯論，逕為不受理判決之諭知。
據上論斷，應依刑事訴訟法第二百九十九條第一項前段、第三百零一條第一項、第三
百零三條第三款、第三百零七條，刑法第一百八十五條之三、第四十一條第一項前段
，罰金罰鍰提高標準條例第二條，判決如主文。
中      華      民      國      九十      年      十一      月     九   日
                                 臺灣臺南地方法院交通法庭
                                     法  官    陳  志  成
右正本證明與原本無異。
如不服本判決，應於判決送達後十日內向本院提出上訴狀( 應附繕本 )。
                                       書記官
中    華    民國      八十九      年       四      月      十一     日
附錄本案論罪科刑法條全文：
刑法第一百八十五條之三
服用毒品、麻醉藥品、酒類或其他相類之物，不能安全駕駛動力交通工具而駕駛者，
處一年以下有期徒刑、拘役或三萬元以下罰金。


司法院資訊處製作；財團法人民間司法改革基金會備份。
